【裁判字號】    95,易,920
【裁判日期】    950620
【裁判案由】    詐欺
【裁判全文】
臺灣臺中地方法院刑事判決               95年度易字第920號
公  訴  人  台灣台中地方法院檢察署檢察官
被      告  乙○○
選任辯護人  楊瓊雅律師
上列被告因詐欺案件，經檢察官提起公訴（九十五年度偵字第四
九一０號），本院判決如下：
    主    文
乙○○幫助意圖為自己不法之所有，以詐術使人將本人之物交付
，處拘役參拾日，如易科罰金，以參佰元折算壹日。
    犯罪事實
一、乙○○預見不詳姓名成年人可能利用取得之他人金融機構帳
    戶，作為詐欺取財匯款之工具，且其發生並不違背其本意，
    竟基於幫助該不詳姓名成年人或所屬詐欺集團之不確定故意
    ，先於民國九十四年一月十四日，至台中雙十路郵局，辦理
    更換其所有該郵局第00000000000000號帳戶
    之印鑑資料，並於同年一月二十日領取晶片金融卡後，旋於
    不詳時間，在不詳地點，將其所有上開郵局帳戶之存摺、金
    融卡（包括密碼），交予不詳姓名成年人使用。該不詳姓名
    成年人或所屬詐欺集團取得乙○○所有上開郵局帳戶之存摺
    、金融卡（包括密碼）後，即意圖為自己不法所有，自同年
    三月十五日晚上起，陸續打電話向丙○○詐稱其抽中三獎，
    獎金有一百零二萬元，但須先匯款十萬元，及其非公司投資
    者，要再匯款十萬元，暨所指十萬元係港幣，而非新台幣等
    語，使丙○○陷於錯誤，分別於同年月十六日十四時四十八
    分許、同年月十七日十時五十五分許、同年月十八日十一時
    二十二分許及同日十四時四十六分許，前往台中縣烏日鄉烏
    日郵局，匯款新台幣（下同）十萬元、十萬元、二十萬九千
    三百元及六萬元，至鄭乃寧所有新營新進路郵局第0000
    0000000000號帳戶、陳冠和所有大甲郵局第00
    000000000000號帳戶、乙○○所有上開郵局帳
    戶及趙君蘋（現改名為丁○○）所有太平郵局第00000
    000000000號帳戶（鄭乃寧、陳冠和、丁○○部分
    另由檢察官偵辦中）。嗣因丙○○發覺有異報警處理，而為
    警循線查獲。
二、案經台南縣警察局新營分局報請台灣台南地方法院檢察署呈
    請台灣高等法院檢察署核移台灣台中地方法院檢察署檢察官
    偵查起訴。
    理    由
一、訊據被告乙○○否認幫助詐欺取財犯行，辯稱伊未將所有台
    中雙十路郵局第00000000000000號帳戶之存
    摺、金融卡提供他人使用，該帳戶之存摺、金融卡應係遭伊
    以前室友丁○○竊走，伊將金融卡密碼記載於小冊子上，所
    以丁○○知道密碼，直到警員通知伊製作筆錄，伊才知該帳
    戶之存摺、金融卡丟失，伊係自九十二年六月起至九十四年
    六月止，與丁○○同住云云。惟查上揭犯罪事實，業據被害
    人丙○○於警訊時指述綦詳，並有被害人丙○○提出之郵政
    國內匯款執據影本四份及被告所有上開郵局帳戶之立帳申請
    書影本（申請更換印鑑）暨交易明細表各一份在卷可稽。又
    金融機構帳戶之存摺、金融卡（包括密碼），係供自己存提
    款項使用，具有專屬性，若謂不詳姓名成年人或所屬詐欺集
    團在未徵得被告同意使用之情況下，即指示被害人匯款至其
    所有上開郵局帳戶，顯與經驗法則相違。次查被告指稱其所
    有上開郵局帳戶之存摺、金融卡，係遭其前室友丁○○竊走
    云云，為證人丁○○在本院審理時堅詞否認，被告迄未提出
    任何積極證據足資證明，已難憑採。且被告於九十四年七月
    三十日，至台南縣警察局新營分局應訊時，係供稱伊於九十
    三年十二月底，在台中市○○路品記茶坊內失竊一只手提包
    ，內有伊所有上開郵局帳戶之存摺、金融卡及衣服、記事本
    、一些小物品等語；後於九十五年三月二十日，至台灣台中
    地方法院檢察署應訊時，猶先供稱伊所有上開郵局帳戶之存
    摺、金融卡係於九十三年底或九十四年初，農曆過年前在台
    中公園附近茶坊連同皮包一起不見，尚有一些衣服、小東西
    、筆記本及小雜物同時不見等語，旋再改稱伊本來以為郵局
    存摺、金融卡是放在包包一起遺失，後來伊收到台灣大哥大
    公司及大眾銀行催繳單，但伊證件沒有不見，亦未申辦行動
    電話及現金卡，九十四年六月中至警局回來之後，詢問丁○○，始知丁○○拿走伊身分證、健保卡、郵局存摺、金融卡
    、印章，剛開始丁○○不承認，後來才承認，伊怕遺忘，將
    密碼寫在筆記本上，丁○○會翻伊東西，所以清楚，伊未問
    丁○○如何知道密碼云云，先後不一，非無可議。另所供其
    所有上開郵局帳戶之存摺、金融卡，或係在台中市○○路品
    記茶坊遺失，或遭其前室友丁○○竊走，竟均未報警處理或
    申請掛失，亦有違常情。顯見被告所有上開郵局帳戶之存摺
    、金融卡（包括密碼），應係其於九十四年一月二十日領取
    晶片金融卡後之不詳時間，在不詳地點，交予不詳姓名成年
    人使用，被告所辯無非飾卸之詞，不足採信。末查被告係七
    十三年四月三十日出生之成年人，具相當之社會經驗，對不
    詳姓名成年人何以須使用其所有上開郵局帳戶，豈能無疑？
    況自政府開放金融機構申請設立以來，金融機構大量增加，
    使一般人申請存款帳戶極為容易、便利，故除非充作犯罪使
    用，一般並無使用他人金融機構帳戶之必要。而坊間新聞媒
    體，對於不肖犯罪集團，經常利用大量取得之金融機構帳戶
    ，作為詐欺或恐嚇取財工具，亦多所報導，被告對此應知之
    甚詳，竟仍將其所有上開郵局帳戶之存摺、金融卡（包括密
    碼），交予不詳姓名成年人使用，該不詳姓名成年人或所屬
    詐欺集團果據以為詐欺取財匯款之工具，被告自有幫助該不
    詳姓名成年人或所屬詐欺集團詐欺取財之不確定故意，本件
    事證明確，被告犯行已堪認定。
二、按刑法上之故意，以行為人對於構成犯罪之事實，包括犯罪
    客體、行為、結果等均有具體確定認識，並有意使其發生者
    為確定故意，而行為人對於構成犯罪之事實，雖無具體確定
    認識，然已預見其發生，而其發生不違背其本意者，則為不
    確定故意。又行為人基於幫助他人犯罪之意思，為促成他人
    犯罪而為犯罪構成要件以外之行為，為幫助犯。本件被告將
    其所有上開郵局帳戶之存摺、金融卡（包括密碼），交予不
    詳姓名成年人使用，該不詳姓名成年人或所屬詐欺集團嗣據
    以作為詐欺取財匯款之工具，此既不違背被告當初交付存摺
    、金融卡（包括密碼）之本意，且係參與提供取得詐欺取財
    犯罪所得款項之工具，對此犯行施以助力，為詐欺取財罪構
    成要件以外之行為，應以詐欺取財罪之幫助犯論之。核被告
    所為，係犯刑法第三十條第一項、第三百三十九條第一項之
    幫助詐欺取財罪。被告係幫助不詳姓名成年人或所屬詐欺集
    團犯詐欺取財罪，為從犯，應依刑法第三十條第二項規定，
    按正犯之刑減輕之。爰審酌被告尚無前科紀錄（見卷附台灣
    高等法院被告前案紀錄表），預見不詳姓名成年人或所屬詐
    欺集團可能利用取得之金融機構帳戶作為詐欺取財之工具，
    仍將其所有上開郵局帳戶之存摺、金融卡（包括密碼），交
    予該不詳姓名成年人使用，危害社會治安、金融秩序，及其
    犯罪動機、目的、手段、所生損害、犯罪後態度等一切情狀
    ，處以如主文所示之刑，並諭知易科罰金之折算標準。
據上論斷，應依刑事訴訟法第二百九十九條第一項前段，刑法第
三百三十九條第一項、第三十條第一項前段、第二項、第四十一
條第一項前段，罰金罰鍰提高標準條例第一條前段、第二條，判
決如主文。
本案經檢察官甲○○到庭執行職務。
中    華    民    國    95    年     6    月    20    日
                  台灣台中地方法院刑事第八庭
                          審判長法  官  朱光國
                                法  官  洪俊誠
                                法  官  鍾堯航
上正本證明與原本無異。
如不服本判決，應於送達後十日內向本院提出上訴狀（須附繕本
），上訴於台灣高等法院台中分院。
                                書記官  葉泰濃
中    華    民    國    95    年     6    月    20    日
附錄本案論罪科刑法條全文
刑法第三百三十九條第一項：
意圖為自己或第三人不法之所有，以詐術使人將本人或第三人之
物交付者，處五年以下有期徒刑、拘役或科或併科一千元以下罰
金。


司法院資訊處製作；財團法人民間司法改革基金會備份。
